【裁判字號】    94,訴,1796
【裁判日期】    950123
【裁判案由】    偽造文書等
【裁判全文】
臺灣桃園地方法院刑事判決              94年度訴字第1796號
公  訴  人  臺灣桃園地方法院檢察署檢察官
被      告  乙○○
            丁○○
上列被告因偽造文書等案件，經檢察官聲請簡易判決處刑（94年
度偵字第9783號），本院認有刑事訴訟法第451 條之1 第4 項但
書第4 款之情形，改行通常訴訟程序，茲判決如下：
    主  文
乙○○共同連續行使偽造私文書，足以生損害於他人，處有期徒
刑伍月，如易科罰金，以參佰元折算壹日，緩刑參年。未扣案之
台新銀行STORY 生活故事現金卡申請書；金融卡、密碼單及電話
理財密碼單領用證明上偽造之「丙○○」署押各壹枚（即共貳枚
）均沒收。
丁○○共同連續行使偽造私文書，足以生損害於他人，處有期徒
刑陸月，如易科罰金，以參佰元折算壹日。未扣案之台新銀行ST
ORY 生活故事現金卡申請書；金融卡、密碼單及電話理財密碼單
領用證明上偽造之「丙○○」署押各壹枚（即共貳枚）均沒收。
    事  實
一、乙○○於民國93年間係台新國際商業銀行股份有限公司（下
    稱台新銀行）之業務員，負責招攬現金卡業務之工作，為台
    新銀行處理現金卡申請人對保事務，為求業績，竟意圖為自
    己不法之利益，明知台新銀行為確保申請現金卡客戶之信用
    ，以消費金融對保作業辦法明定，對保人員於對保時應核對
    客戶本人之身分及其所提供之資料與文件，並須確認相關貸
    款文件由借款人親自填寫及簽章，再由對保人員詳細記載對
    保之時間、地點並簽章於其上，竟於93年6 月間，明知丁○○（前於90年間，因偽造文書案件，經本院判處有期徒刑10
    月，緩刑3 年6 月，於90年10月3 日確定）因己身信用不良
    ，無法以其本人名義順利申請核發現金卡，而未經其夫丙○○同意或授權，欲偽以「丙○○」名義申請辦理STORY 生活
    故事現金卡，乙○○乃未依前述台新銀行規定與丙○○本人
    確實對保，為違背其任務之行為，即與丁○○基於行使偽造
    私文書之概括犯意聯絡，乙○○個人另亦基於行使業務上登
    載不實文書之概括犯意，先於93年6 月2 日，在位於桃園縣
    平鎮市○○路某處丁○○所經營之麵攤，由乙○○交付台新
    銀行STORY 生活故事現金卡之申請書1 份予丁○○，復推由
    丁○○在上處麵攤，以在申請書之申請人簽名欄偽簽「丙○○」署名1 枚之方式偽造上開STORY 生活故事現金卡申請書
    （下稱系爭申請書），再經乙○○在系爭申請書核對人欄內
    蓋章確認，表示已完成與丙○○本人對保之手續，明知此係
    不實之事項，而將之登載於其業務上所作成之文書，並均交
    付予台新銀行以為行使，損害於丙○○本人、台新銀行查核
    客戶信用之正確性。後於同日某時，在上處麵攤，乙○○乃
    交付金融卡、密碼單及電話理財密碼單領用證明1 份及現金
    卡1 張（下稱系爭現金卡）、密碼單予丁○○，再推由丁○○在上處麵攤，以在上開領用證明立書人暨領用人欄偽簽「
    丙○○」署名1 枚之方式偽造上開金融卡、密碼單及電話理
    財密碼單領用證明（下稱系爭領用證明），再經乙○○在系
    爭領用證明核對人欄內蓋章確認，表示已完成交付系爭現金
    卡、密碼單予丙○○本人之手續，明知此係不實之事項，而
    將之登載於其業務上所作成之文書，並均交付予台新銀行以
    為行使，足生損害於丙○○及台新銀行查核客戶信用之正確
    性。丁○○於取得系爭現金卡後，遂基於意圖為自己不法所
    有之概括犯意，自93年6 月9 日起至同年8 月19日，先後至
    桃園縣平鎮市○○路上郵局、桃園縣中壢市○○路366 號台
    新銀行中壢分行等處，多次持系爭現金卡提領現金（提領時
    間、金額詳如附表所載），而在上開郵局、銀行所設置之自
    動付款設備（提款機）輸入密碼，而以此不正方法，使該自
    動付款設備辨識系統對真正持卡人之識別陷於錯誤，誤以為
    丁○○係有權提領款項之人，致共支付17萬7 千元（下稱系
    爭款項），得手後花用殆盡。嗣經台新公司發現有異調查後
    ，始循線查悉上情。
二、案經台新銀行訴請臺灣桃園地方法院檢察署檢察官偵查後聲
    請以簡易判決處刑。
    理  由
一、按檢察官聲請以簡易判決處刑之案件，經法院認為有刑事訴
    訟法第451 條之1 第4 項但書之情形者，應適用通常程序審
    判之，同法第452 條定有明文。經查，本件被告乙○○等2
    人被訴偽造文書等案件，本院認檢察官之聲請有刑事訴訟法
    第451 之1 第4 項但書第4 款所定之事由，不得以簡易判決
    處刑，爰依刑事訴訟法第452 條之規定，改用通常程序審判
    之，合先敘明。
二、訊據被告乙○○對其於上揭時、地，違反台新銀行對保規定
    ，而未經丙○○之同意，連續以丙○○名義偽造系爭申請書
    、領用證明，並向台新銀行提出行使，並明知經核對本人無
    誤係不實之事項，而將之登載於其業務上所作成之文書，復
    交付台新銀行以為行使事實坦白承認，而被告丁○○固坦認
    於上開時、地，在系爭申請書、領用證明上簽署「丙○○」
    之署名，並多次持用系爭現金卡領用上開款項等情，惟矢口
    否認有何行使偽造私文書等犯行，辯稱：伊於簽立系爭申請
    書時，與丙○○還沒有離婚，伊有問丙○○的意見，丙○○
    並未反對，故伊就自己填載申請書交給乙○○，後來卡片下
    來，乙○○就拿來給伊簽收，伊就簽了，並使用該現金卡領
    用款項，但伊有依約償還部分借款，實無詐欺之犯意云云。
    然查：
    （一）上揭事實業據被告乙○○於本院審理中自白不諱，並
          核與告訴人台新銀行代理人許嘉文、甲○○於警詢、
          本院審理中指述之情節相符，且經證人丙○○於檢察
          官訊問時、本院審理中就其未曾同意被告丁○○以其
          名義向台新銀行申請現金卡使用，亦不知被告丁○○
          領用系爭現金卡等節結證明確在卷（見本院95年1 月
          9 日審判筆錄），復有系爭申請書影本、領用證明影
          本各1 份；監視器翻拍被告丁○○提領現金照片影本
          7 幀；台新銀行交易記錄查詢1 份附卷可稽（附於偵
          查卷第22、24、33至36頁及本院卷）。
    （二）被告丁○○雖以前揭情詞置辯，惟已與上開事證不符
          ，而佐以被告丁○○於本院訊問時所供稱：‧‧等發
          卡之後，乙○○有通知丙○○，丙○○決定不要了，
          後來乙○○又來找我說卡片已經領出來了，但是黃慶
          隆說不要，要怎麼辦，乙○○就跟我說請我代簽，‧
          ‧我就當著他的面，簽丙○○的名字，後來我並沒有
          將現金卡交給丙○○等語（見本院94年10月28日訊問
          筆錄），益徵證人丙○○上開所證應屬非虛，則被告
          丁○○未經丙○○之同意，即自行以偽簽「丙○○」
          署名之方式偽造系爭申請書影本、領用證明一情，堪
          以認定。又依前述，台新銀行係誤認為丙○○本人提
          出申請系爭現金卡，始據丙○○之信用條件核發系爭
          現金卡，而被告丁○○既明知系爭現金卡之申請人為
          丙○○，且丙○○並不同意領用系爭現金卡，竟擅自
          領用系爭現金卡，並冒用密碼，取信告訴人，致使告
          訴人陷於錯誤，而交付系爭款項等情以觀，足認其有
          詐欺之意圖甚明。況刑法上詐欺罪之性質應為即成犯
          ，而於行為人對被害人施以詐術，致被害人陷於錯誤
          而交付財物時，犯罪即已成立，縱事後行為人將詐得
          財物返還被害人，亦無法卸免詐欺之罪責，僅為被告
          丁○○之犯後態度及是否減少被害人所受損失之問題
          ，不得據之即逕為其有利之認定。因之，縱被告潘桂
          花曾依約償還部分借款，亦無礙其詐欺犯行之成立。
          從而，被告丁○○上開所辯顯係事後卸責之詞，委無
          足取。
    （三）被告乙○○、丁○○偽造上開私文書（系爭申請書、
          領用證明）以行使，足以生損害於丙○○本人、台新
          銀行查核客戶信用之正確性，自足以生損害他人。又
          被告乙○○行使業務上登載不實文書，亦足以生損害
          於丙○○本人、台新銀行查核客戶信用之正確性，亦
          自足以生損害他人。
    （四）又被告乙○○明知被告丁○○非「丙○○」本人，而
          提供系爭申請書、領用證明，交由被告丁○○偽造私
          文書，偽以「丙○○」名義，向台新銀行提出申請系
          爭現金卡，並由被告乙○○交付系爭申請書、領用證
          明予台新銀行以為行使，顯見被告乙○○、丁○○就
          此部分行使偽造私文書犯行，有犯意聯絡、行為分擔
          甚明。
    （五）本件事證明確，被告乙○○、丁○○上揭犯行足可認
          定，均應依法論科。
三、核被告乙○○所為，係犯刑法第342條第1項背信罪；同法第
    第216 條、第210 條之行使偽造私文書罪及同法第216 條、
    第215 條之行使業務上登載不實文書罪。又核被告丁○○所
    為，係犯刑法第216 條、第210 條之行使偽造私文書罪及同
    法第339 條之2 第1 項之利用自動付款設備詐欺罪。被告乙○○、丁○○就上開行使偽造私文書犯行，有犯意聯絡、行
    為分擔，均為共同正犯。又被告乙○○等二人偽造「丙○○
    」署押，均為偽造私文書之階段行為，不另論罪，又其偽造
    私文書行為被行使偽造私文書之高度行為吸收，亦不另論罪
    ；被告乙○○登載不實文書之低度行為，為行使業務上登載
    不實文書之高度行為所吸收，不另論罪。再被告乙○○先後
    多次行使偽造私文書、行使業務上登載不實文書犯行；被告
    丁○○先後多次行使偽造私文書、利用自動付款設備詐欺犯
    行，時間緊接，犯罪構成要件相同，顯各係基於概括犯意為
    之，均為連續犯，應各以一罪論，並依法加重其刑。公訴意
    旨就被告乙○○所犯行使偽造私文書罪、行使業務上登載不
    實文書罪；就被告丁○○所犯行使偽造私文書罪、利用自動
    付款設備詐欺罪，皆漏未論及連續犯關係，尚有未洽。被告
    乙○○上開所犯背信罪、行使偽造私文書罪、行使業務上登
    載不實文書罪之間，有方法、結果之牽連犯關係，依刑法第
    55條之規定，應從較重之行使偽造私文書罪處斷；被告丁○○上開所犯行使偽造私文書罪、利用自動付款設備詐欺罪之
    間，有方法、結果之牽連犯關係，依刑法第55條之規定，應
    從較重之行使偽造私文書罪處斷。公訴意旨雖僅論及被告乙○○上開背信、行使偽造私文書犯行，及被告丁○○上開行
    使偽造私文書犯行，惟被告乙○○上開所為行使業務上登載
    不實文書犯行；被告丁○○上開所為利用自動付款設備詐欺
    之犯行，與經起訴部分乃各具有牽連犯之裁判上一罪關係，
    依法本院自得併予審究。爰審酌被告乙○○、丁○○為圖不
    法利益，竟各為連續行使偽造私文書等犯行，嚴重影響社會
    秩序及交易安全，所為非是，而被告丁○○前已有偽造文書
    前科，犯案時仍於緩刑期間，詳如前述，有臺灣高等法院被
    告前案紀錄表1 紙在卷足參，及其等犯罪之動機、目的、手
    段、所生損害，惟念被告乙○○並無任何前科紀錄，有臺灣
    高等法院被告前案紀錄表1 份附卷可稽，素行尚稱良好，且
    犯後坦承犯行，尚具悔意等一切情狀，分別量處如主文所示
    之刑，並均諭知易科罰金之折算標準。末查，被告乙○○前
    未曾受有期徒刑以上刑之宣告，此有上開被告前案紀錄表附
    卷可稽，其因一時失慮致罹刑典，事後已坦承犯行，深具悔
    意，信經此偵、審過程後，當知所警惕，而無再犯之虞，因
    認上開對其所宣告之刑以暫不執行為適當，爰併予宣告緩刑
    3 年，用啟自新。
四、至未扣案之系爭申請書、領用證明上偽造之「丙○○」署押
    各1 枚（即共2 枚），均應依刑法第219 條之規定，不問屬
    於犯人與否，宣告沒收之，併此敘明。
據上論斷，應依刑事訴訟法第452 條、第299 條第1 項前段，刑
法第28條、第56條、第216 條、第210 條、第215 條、第339 條
之2 第1 項、第342 條第1 項、第55條、第41條第1 項前段、第
74 條 第1 款、第219 條，罰金罰鍰提高標準條例第1 條前段、
第2條 ，判決如主文。
本案經檢察官張啟聰到庭執行職務。
中    華    民    國    95    年    1     月    23    日
                      刑事第十二庭審判長法  官  游 紅 桃
                                        法  官  陳 雪 玉
                                        法  官  王 美 玲
以上正本證明與原本無異。
如不服本判決，應於判決送達後10日內向本院提出上訴狀（應附
繕本）， 上訴於臺灣高等法院。
                                        書記官  張 子 涵
中    華    民    國    95    年    1     月    23    日
附錄論罪科刑法條：
刑法第216條：
行使第二百十條至第二百十五條之文書者，依偽造、變造文書或
登載不實事項或使登載不實事項之規定處斷。
刑法第210 條：
偽造、變造私文書，足以生損害於公眾或他人者，處五年以下有
期徒刑。
刑法第215條：
從事業務之人，明知為不實之事項，而登載於其業務上所作成之
文書，足以生損害於公眾或他人者，處三年以下有期徒刑、拘役
或五百元以下罰金。
刑法第339條之2第1項：
意圖為自己或第三人不法之所有，以不正方法由自動付款設備取
得他人之物者，處三年以下有期徒刑、拘役或一萬元以下罰金。
刑法第342條第1項：
附表：
┌───┬─────────┬────────────┐
│編號  │時間              │金額（新台幣）          │
├───┼─────────┼────────────┤
│１    │93年6月9日        │20000元                 │
├───┼─────────┼────────────┤
│２    │同上              │同上                    │
├───┼─────────┼────────────┤
│３    │同上              │同上                    │
├───┼─────────┼────────────┤
│４    │93年6月10日       │20000元                 │
├───┼─────────┼────────────┤
│５    │同上              │同上                    │
├───┼─────────┼────────────┤
│６    │93年6月11日       │20000元                 │
├───┼─────────┼────────────┤
│７    │同上              │同上                    │
├───┼─────────┼────────────┤
│８    │同上              │5000元                  │
├───┼─────────┼────────────┤
│９    │93年6月12日       │3000元                  │
├───┼─────────┼────────────┤
│１０  │同上              │1000元                  │
├───┼─────────┼────────────┤
│１１  │93年7月14日       │6000元                  │
├───┼─────────┼────────────┤
│１２  │93年7月23日       │9000元                  │
├───┼─────────┼────────────┤
│１３  │93年8月19日       │13000元                 │
└───┴─────────┴────────────┘


司法院資訊處製作；財團法人民間司法改革基金會備份。
